【裁判字號】    97,裁,1340
【裁判日期】    970215
【裁判案由】    聲請假處分
【裁判全文】
最  高  行  政  法  院  裁  定
                                     97年度裁字第01340號
抗  告  人  甲○○      送達處.
                          93.
相  對  人  考選部
代  表  人  乙○○
上列當事人間聲請假處分事件，抗告人對於中華民國96年11月5
日臺北高等行政法院96年度全字第151號裁定提起抗告，本院裁
定如下：
    主  文
抗告駁回。
抗告訴訟費用由抗告人負擔。
    理  由
一、按抗告法院認抗告為不合法或無理由者，應為駁回抗告之裁
    定。
二、原裁定係以：按專門職業及技術人員考試法第14條、第19條
    、同法施行細則第15條第1項、專門職業及技術人員考試法
    授權考試院訂定發布之專門職業及技術人員高等考試建築師
    考試規則第19條之規定及民國（下同）96年專門職業及技術
    人員高等考試建築師考試（下稱系爭考試）應考須知第8頁
    之記載，足見專門職業及技術人員之考試，及格方式採「總
    成績滿60分」及「全程到考人數一定比例」者，均不得保留
    部分科目成績，凡未錄取者隔年全部科目均須應考；而採科
    別及格制者（按，系爭考試採之），部分及格之科目得保留
    一定年限，未及格之科目仍應補考之，惟此規定並未賦予部
    分科目及格之應考人得要求同時以舊案（保留及格科目，僅
    考部分科目）及新案（全部科目均應試）兩種資格報考之法
    律上權利。次依行政訴訟法第298條第2項規定為定暫時狀態
    之假處分聲請，須於爭執之公法上法律關係，為防止發生重
    大之損害或避免急迫之危險而有必要者，始得為之，且應以
    有繼續性之公法上法律關係為要件，蓋如該法律關係並無繼
    續性，即無定暫時狀態之必要。經查，抗告人於93年首次報
    考建築師高考，至95年仍有部分科目尚未及格，具有舊案補
    考資格；而系爭考試將於同年12月8日至10日舉行，經抗告
    人同時以舊案、新案資格重複報考，相對人所屬專技考試司
    乃以96年10月8日選專字第0963301762號書函通知抗告人於
    同年10月12日以前繳交切結書，逾期逕行退件。因抗告人逾
    期仍未繳交，相對人就本案乃經96年10月19日建築師考試審
    議委員會決議：限抗告人於期限內辦理切結（即切結放棄前
    已及格科目之成績），逾期則以舊案資格報考，新案應予退
    件等情，為兩造所不爭，並有相對人所屬專技考試司96年10
    月8日選專字第0963301762號書函及應考須知影本附於原審
    卷可憑，揆諸前揭規定及說明可知，本案抗告人係就其重複
    報考之後，是否具備以新案報考之資格為爭執，並非就有繼
    續性之公法上法律關係為爭執；且依抗告人主張事實，並不
    影響其應系爭考試之權利，故其聲請相對人應追加同意抗告
    人以新案資格報考，要無何重大損害須防止或急迫危險須避
    免可言為由，乃駁回抗告人在原審之聲請。
三、本件抗告意旨略謂：抗告人究竟有無同時報考新、舊案之權
    利，絕非原審所認已得以舊案報考即導出無該當行政訴訟法
    第298條所定之法定要件，進而駁回聲請；再言之，倘本件
    經本案訴訟確定後，准予抗告人同時以新、舊案報考時，抗
    告人雖取得確定之勝訴判決，亦將無從實現其權利，何以無
    重大損害須防止或急迫危險須避免之情形及必要。次觀行政
    訴訟法第298條第2項之規定及立法意旨，顯無規定「且應以
    有繼續性之公法上法律關係為要件，蓋如該法律關係並無繼
    續性，即無定暫時狀態之必要」之明文，更難認得以據此導
    出，並非就有繼續性之公法上法律關係為爭執，原審如此認
    定，顯違背法令及不當。再者，本件之爭點事實乃在於抗告
    人既然符合新、舊案之應試資格並提出報考，相對人得否拒
    絕報名？原審認為非繼續性，殊不知，人民參加「建築師考
    試」，是得反覆行使之情形，縱因時間之經過，無從回復權
    利被侵害前之狀態，然基於合理之期待，未來仍有同類情事
    發生之可能，即非無權利保護之必要。是以，按司法院釋字
    第546號解釋意旨，本案顯有繼續性。此外，按專門職業及
    技術人員高等考試建築師考試規則第5條暨其相關所有規定
    ，從未有限制報考人不得以新、舊案報考系爭考試，如要對
    其限制時，顯屬法律保留事項，相對人在無法規依據下，抗
    告人自當無須補正；倘未為時，原行政處分之合法性顯有疑
    義。且當相對人否准後，法律效果即已發生，是以倘對本案
    遲遲未即時為之，顯使抗告人發生重大之損害而無法防止，
    即無法同時以新、舊案參加考試，影響抗告人應考試之權利
    ，本案顯有必要性。為此，請求廢棄原裁定，並命相對人應
    同時准許抗告人免補正而逕暫時准予新、舊案報考系爭考試
    ，即先同時核發新、舊案准考證以報考系爭考試云云。
四、本院查：按定暫時狀態假處分之聲請要件，乃當事人之間有
    爭執之法律關係存在，且有定暫時狀態之迫切必要，而所謂
    有定暫時狀態之必要，係指為防止發生重大之損害或避免急
    迫之危險而有就爭執之法律關係，定暫時狀態之必要者而言
    ，行政訴訟法第298條第2項明文規定。本件抗告人於93年首
    次報考建築師高考，至95年仍有部分科目尚未及格，具有舊
    案補考身分；而96年建築師高考將於12月8日至10日舉行，
    經抗告人同時以舊案、新案身分重複報考，相對人於96年10
    月8日乃以選專字第0963301762號書函通知於10月12日以前
    繳交上述切結書，因抗告人逾期仍未繳交，相對人就本案乃
    經96年10月19日建築師考試審議委員會決議：抗告人限期內
    未切結放棄前已及格科目之成績，即以舊案報考，新案之報
    考應予以退件等情，有相對人所屬專技考試司96年10月8日
    選專字第0963301762號書函及應考須知影本在卷可按。抗告
    人主張其得同時以舊案、新案重複報考，而相對人以抗告人
    限期內未切結放棄前已及格科目之成績，即以舊案報考，新
    案之報考應予以退件，亦即抗告人仍得以舊案報考，並非完
    全取消其報考資格，致其喪失參加本年度建築師高考報考資
    格；抗告人仍得以舊案報考本年度建築師高考；又同時以舊
    案及新案報考其涉及考試方式與及格方式之公平性，而抗告
    人主張之意旨無非係在於爭取較僅得新、舊案擇一報考系爭
    考試者更有利之條件，尚難認其有為防止發生重大之損害或
    避免急迫之危險而有就爭執之法律關係，定暫時狀態之必要
    。揆諸前揭規定及說明，本件抗告人之聲請定暫時狀態假處
    分，與定暫時狀態假處分之聲請要件，尚有未合，其聲請為
    無理由，應予以駁回。原裁定雖論及本件聲請人係就其重複
    報考之後，是否具備以新案報考之資格為爭執，並非就有繼
    續性之公法上法律關係為爭執乙節，固非的論，惟尚不影響
    抗告人之聲請定暫時狀態假處分應受駁回之結果，仍應認本
    件抗告為無理由，應予以駁回。
五、依行政訴訟法第104條、民事訴訟法第95條、第78條，裁定
    如主文。
中    華    民    國    97    年    2     月    15    日
                    最高行政法院第五庭
                        審判長法官  劉  鑫  楨
                              法官  侯  東  昇
                              法官  林  樹  埔
                              法官  劉  介  中
                              法官  吳  慧  娟
以  上  正  本  證  明  與  原  本  無  異
中    華    民    國    97    年    2     月    18    日
                              書記官  張  雅  琴


司法院資訊處製作；財團法人民間司法改革基金會備份。
